【裁判字號】    89,易,2912
【裁判日期】    891213
【裁判案由】    背信等
【裁判全文】
臺灣高雄地方法院刑事判決                        八十九年度易字第二九一二號
    公  訴  人  臺灣高雄地方法院檢察署檢察官
    被      告  丙○○
    被      告  丁○○○
    右二人共同  萬維堯
    選任辯護人
右列被告等因背信等案件，經檢察官提起公訴（八十九年度偵字第四○三七號），本
院判決如左：
    主  文
丙○○共同為他人處理事務，意圖為自己不法之利益，而為違背其任務之行為，致生
損害於本人之財產，處有期徒刑拾月。緩刑肆年。
丁○○○共同為他人處理事務，意圖為自己不法之利益，而為違背其任務之行為，致
生損害於本人之財產，處有期徒刑陸月。緩刑參年。
    事  實
一、丙○○與庚○○為同父異母之兄妹關係，丙○○得知庚○○準備於高雄市楠梓區
    購屋，惟因尚未覓得合適之房屋而備有購屋預備金一筆，乃自民國八十五年十二
    月底起，多次向庚○○及其夫江森杖遊說共同出資購買農地，同時向庚○○表示
    可先將土地閒置一年待其增值後出售牟利，或若庚○○覓得合適之房屋準備購屋
    時，亦將隨時返還其所出之資金等語，雙方遂於八十六年間互約各出資新台幣（
    下同）四百萬元，共同購買坐落於高雄縣梓官鄉○○○段三三三之一地號土地，
    並於八十六年九月二十三日由丙○○出名與乙○○簽訂不動產買賣契約書，然因
    庚○○、丙○○二人均不具自耕農身分，復約定將前開土地登記於丙○○之母丁○○○名下，庚○○並同時將買賣前開土地之事宜全權委託丙○○處理。庚○○
    遂於八十六年九月十一日、十一月十八日、十二月二十日及八十七年一月五日先
    後匯款二百萬元、一百萬元、五十萬元、五十萬元至丙○○所有高雄縣梓官鄉農
    會帳號第00000000000000號帳戶內，做為其合資購買土地應出資
    部分之款項，前開農地並於八十六年十二月十一日完成過戶登記於丁○○○名下
    。丙○○明知前開農地為其與庚○○所共同出資購買，庚○○並委託其管理及伺
    機出售合資土地，為為他人處理事務之人，竟與丁○○○共同基於意圖為自己不
    法利益之犯意聯絡，未經庚○○同意，於八十七年十二月二十三日，以前開土地
    設定擔保債權額最高限額六百萬元之最高限額抵押權予高雄縣梓官鄉農會，而向
    高雄縣梓官鄉農會申辦貸款，並於八十六年十二月二十四日完成最高限額抵押權
    設定登記，經高雄縣梓官鄉農會於八十六年十二月二十六日准予核撥貸款五百萬
    元，供作丙○○個人事業週轉之用，違背其忠實管理前開土地之任務，而使土地
    交易價值減損，致生損害於庚○○之財產。嗣於八十八年一月間，庚○○因已覓
    得適當之購屋地點，欲依約取回所出之資金時，丙○○仍未將已以前開土地抵押
    貸款之事實告知庚○○，而向庚○○表示可於八十八年二月六日返還六十萬元、
    於八十八年三月十日再行返還三百四十萬元，惟屆期丙○○竟逃逸無蹤，經庚○○洽詢原承辦代書後，始知前開土地已於八十六年十二月間設定擔保債權額最高
    限額六百萬元之最高限額抵押權予高雄縣梓官鄉農會，而向高雄縣梓官鄉農會貸
    款五百萬元，並因丙○○、丁○○○未按期繳交貸款利息，現由臺灣高雄地方法
    院以八十八年度執字第二六六四五號強制執行拍賣中，始查悉上情。
二、案經庚○○訴由臺灣高雄地方法院檢察署檢察官偵查起訴。
    理  由
一、訊據被告丙○○固坦承與告訴人庚○○各出資四百萬元，共同購買坐落於高雄縣
    梓官鄉○○○段三三三之一地號土地，並約定登記於被告丁○○○名下，嗣於八
    十六年十二月二十三日，未經告訴人庚○○之同意，完成設定最高限額六百萬元
    之最高限額抵押權予高雄縣梓官鄉農會，向高雄縣梓官鄉農會貸款五百萬元，並
    經高雄縣梓官鄉農會於八十六年十二月二十六日核撥貸款五百萬元，將之用於個
    人事業週轉之事實，惟矢口否認有何背信之犯行，辯稱：是因週轉有困難才會以
    前開土地向高雄縣梓官鄉農會貸款，自認兄妹情深，一時疏忽才未告知庚○○云
    云；另訊據被告丁○○○亦矢口否認有何背信之犯行，辯稱：伊對丙○○與庚○○之間合資的情形並不清楚，當時只知道有一塊農地登記在伊名下，後來庚○○
    到家裡來時伊才知道這件事云云。
二、經查：
  (一)被告丙○○與告訴人庚○○各出資四百萬元，購買坐落於高雄縣梓官鄉○○○段
    三三三之一地號土地，由被告丙○○與乙○○於八十六年九月二十三日簽訂不動
    產買賣契約書，告訴人庚○○並於八十六年九月十一日、十一月十八日、十二月
    二十日、八十七年一月五日先後匯款二百萬元、一百萬元、五十萬元、五十萬元
    至被告丙○○所有高雄縣梓官鄉農會赤崁分部帳號第000000000000
    00號帳戶，且因被告丙○○及告訴人庚○○均無自耕農身分，遂約定將二人合
    資購買之前開土地登記於被告丁○○○名下，並於八十六年十二月十一日完成過
    戶登記等情，為被告丙○○、丁○○○及告訴人庚○○所共認，並有大眾商業銀
    行入戶電匯票匯申請書代收入傳票影本一紙、高雄區中小企業銀行匯款委託書（
    代收入傳票）影本一紙、台東中小企業銀行匯款申請書代收入傳票影本一紙、梓
    官區漁會匯款申請書代收入傳票影本三紙、不動產買賣契約書影本一紙、土地登
    記謄本一份及高雄縣岡山地政事務所八十九年九月四日岡所一字第九九八八號函
    送八十六年十二月九日岡字第二○○二六號所有權移轉登記案件影印本一份在卷
    可按。又被告丙○○於八十六年十二月二十三日，以高雄縣梓官鄉○○○段三三
    三之一地號土地設定擔保債權額最高限額六百萬元之最高限額抵押權予高雄縣梓
    官鄉農會，於八十六年十二月二十四日完成抵押權設定登記，向高雄縣梓官鄉農
    會申辦貸款，經高雄縣梓官鄉農會於八十六年十二月二十六日撥款五百萬元入被
    告丙○○之妻吳瑛珠所有高雄縣梓官鄉農會帳號第000000000號帳戶，
    再經吳瑛珠於八十六年十二月二十九日電匯入予被告丙○○一節，亦有高雄縣梓
    官鄉農會八十九年八月一日梓農信字第二四四號函附之高雄縣梓官鄉農會活期儲
    蓄存款取款憑條、匯款申請書（代收入傳票）、梓官鄉農會交易明細表各一份、
    高雄縣岡山地政事務所八十九年九月十八日岡所一字第一○六九○號函送之八十
    六年十二月二十三日岡字第二○九二三號抵押權登記案件影本一份附卷可稽。另
    被告丙○○亦分別簽發以其為發票人、臺灣土地銀行岡山分行為付款人、發票日
    各為八十六年十月二十日、八十六年十二月二十九日、八十七年五月十二日、八
    十七年七月二十五日、八十七年七月二十五日、八十七年七月二十五日、八十七
    年七月二十五日、八十七年七月二十五日，票面金額二百萬元、三百萬元、一百
    萬元、四十萬元、四十萬元、四十萬元、四十萬元、四十萬元，支票號碼ＡＶＢ
    0000000號、支票號碼ＡＶＢ0000000號、ＡＶＢ0000000
    號、ＡＶＢ0000000號、ＡＶＢ0000000號、ＡＶＢ000000
    0號、ＡＶＢ0000000號、ＡＶＢ0000000號之支票七紙予出賣人
    乙○○、己○○，並均已屆期提示獲得付款一節，亦有支票正反面影本七紙及臺
    灣土地銀行岡山分行八十九年十一月二十四日岡存字第八九○一一○八號函附之
    交易明細一份在卷可參。是被告丙○○、告訴人庚○○確曾各出資四百萬元，共
    同購買坐落於高雄縣梓官鄉○○○段三三三之一地號之土地一塊，並將前開土地
    登記於被告丁○○○名下，再由被告丙○○以前開土地設定最高限額抵押權予高
    雄縣梓官鄉農會，而向高雄縣梓官鄉農會借款五百萬元等情，均堪認定。
  (二)又被告丁○○○雖辯稱不知被告丙○○與告訴人庚○○合資購買前開土地之情；
    惟被告丁○○○前於檢察官偵訊時稱：「（土地登記你名下知否？）知，那時我
    有自耕農身分，事前我有同意讓他們登記，印章也由我委託去刻。」、「（貸款
    事你知否？）因丙○○週轉不靈，我知。」、「（買地來源你知否？）我只知他
    們合夥，但確實如何投資我不知。」、「（向銀行貸款你為何不阻止？）因我認
    為週轉一下，而這塊土地要登記給告訴人，告訴人不要。」（見偵查卷第三十一
    頁），足見被告丁○○○對於登記於其名下之高雄縣梓官鄉○○○段三三三之一
    地號土地為被告丙○○與告訴人庚○○二人共同出資購買，因被告丙○○、告訴
    人庚○○均不具自耕農身分，而將土地登記於其名下，並因被告丙○○週轉困難
    ，遂以前開土地為擔保向高雄縣梓官鄉農會貸款之情均有所知悉；再輔以被告丙○○亦稱：「是，因那時我從事建設，需要資金，對保時有通知我母親，我一共
    貸了五百萬元，錢拿去付工程款。」等語（見本院八十九年八月一日訊問筆錄）
    ，可見被告丁○○○曾於貸款之過程中親自前往對保，益可證被告丁○○○對於
    以前開土地貸款之情知之甚明，其於本院改稱不知情一詞，洵無足採，證人甲○○、戊○○之證詞均不足為有利被告丁○○○之認定，合先敘明。
  (三)又本件被告丙○○與告訴人庚○○所共同出資購買之高雄縣梓官鄉○○○段三三
    三之一地號土地雖係登記於被告丁○○○名下，惟此是否即為信託登記仍有探究
    之餘地。按信託法已於八十五年一月二十六日公布，並自公布日起施行，依信託
    法第一條之定義：「稱信託者，謂委託人將財產權移轉或為其他處分，使受託人
    依信託本旨，為受益人之利益或為特定之目的，管理或處分信託財產之關係。」
    ，是通常所謂之信託行為，係指委託人將財產權移轉於受託人，使其成為權利人
    ，以達到當事人間一定目的之法律行為而言；再依信託法第二條規定：「信託，
    除法律另有規定外，應依契約或遺囑為之。」，是信託關係，以信託契約之訂立
    而發生。被告丙○○與告訴人庚○○所出資購買之前開土地雖係登記於被告丁○○○名下，然經本院訊問告訴人庚○○有關雙方合資購買土地之約定內容為何時
    稱：「（當時出錢如何約定的？）當初我的意思是錢一人一半，土地也是一人一
    半，我不記得有無明白的約定。」、「（土地買了之後，有無說土地要如何使用
    ？）他說過一年後，土地會增值再賣掉，那一年土地就放在那邊等增值。」、「
    （買土地之後，當時是如何委託丙○○管理土地？）我們只約定增值時把土地賣
    掉。」、「我們就是要投資，等到增值時再賣掉，就算沒有賣掉，他也要先支付
    錢給我。」等語（見本院八十九年十月三日訊問筆錄），且告訴人庚○○於偵查
    中亦稱：「（土地有無約定登記何人名下？）沒有，但丙○○說他及我均不能登
    記，他說他登記在他媽媽名下。」（見偵查卷第三十頁），足見告訴人庚○○及
    被告丙○○將前開共同出資購買之土地登記於被告丁○○○名下時，根本未曾約
定登記名義人即被告丁○○○有何管理處分登記財產即高雄縣梓官鄉○○○段三
    三三之一地號土地之權利，顯見被告丙○○、告訴人庚○○與被告丁○○○間並
    無信託契約存在，依現行信託法規定，其間自無信託關係之存在可言；輔以告訴
    人庚○○係將前開土地之管理及出賣事宜全權委託被告丙○○處理，堪認實際占
    有、管理前開土地之人仍為被告丙○○，被告丁○○○僅係單純之借名登記，對
    於登記標的並無任何實際管理處分之實，亦即被告丁○○○並無何為他人即告訴
    人庚○○管理事務之可言，公訴人認被告丙○○、告訴人庚○○係將高雄縣梓官
    鄉○○○段三三三之一地號土地信託登記於被告丁○○○名下，容有誤會，先予
    敘明。
  (四)再依被告丙○○所述：「只約定增值賣掉，若他要用錢也是要賣，若有虧損則各
    各自負擔。」、「當初約定庚○○出四百萬元，其餘由我負責，包括土地增值稅
    ，當初沒有約定土地一人一半，還有做整地及擋土牆，如果增值賣掉，按出資比
    例來分配。」（見本院八十九年十月三日訊問筆錄），及告訴人庚○○所述：「
    他跟我說土地經過一年後大概會增值，要我先投資，我是全權交給他處理，我把
    錢交他讓他去買土地，登記誰的名義也由他決定，我跟他說如果我要買房子時，
    他要馬上把資金還給我。」（見本院八十九年八月二十四日訊問筆錄）、「（當
    時出錢如何約定的？）當初我的意思是錢一人一半，土地也是一人一半，我不記
    得有無明白的約定。」、「（土地買了之後，有無說土地要如何使用？）他說過
    一年後，土地會增值再賣掉，那一年土地就放在那邊等增值。」、「也是賣掉，
    如果有虧損也是各自負擔一半。」等語（見本院八十九年十月三日訊問筆錄），
    足見被告丙○○與告訴人庚○○就出資購買之土地，除平分其盈餘外，並需共同
    負擔虧損，故前開土地係被告丙○○與告訴人庚○○二人共同出資購買而共有無
    疑，佐以告訴人庚○○復將有關前開土地之買受及出賣事宜均委由被告丙○○處
    理，是被告丙○○具有為他人處理事務之身分一情，亦堪認定。從而，高雄縣梓
    官鄉○○○段三三三之一地號土地既係被告丙○○與告訴人庚○○共同出資購買
    而共有，共有人即告訴人庚○○僅同意被告丙○○得伺機出售該地，非經告訴人
    庚○○之同意，被告丙○○自不得擅將前開土地為其他之處分行為，被告丙○○
    將前開土地持以設定抵押，借貸款項供作本身事業週轉之用，設定抵押之時間又
    僅為前開土地過戶登記後之十三日，取得貸款之時間亦僅與過戶日期相距十五日
    ，益見被告丙○○遊說告訴人庚○○共同出資購地之目的，即為於購得土地後持
    以貸款花用，其有為自己不法利益之意圖甚明；況且，被告丙○○貸款之金額比
    例，顯已超過其出資部分，設有負擔之土地，更會影響該地之交易價格，堪認被
    告丙○○之行為已生損害於告訴人庚○○之財產。
  (五)綜上所述，被告丙○○與告訴人庚○○共同出資購地，並受告訴人庚○○之委託
    代為管理並伺機出售該地，被告丙○○竟以前開抵押貸款供己事業週轉之用，違
    背其忠實管理上開土地之任務，並因而貶損該地之財產價值，被告丁○○○明知
    前開土地為被告丙○○、告訴人庚○○所共同出資購買，而登記於其名下，亦知
    被告丙○○以前開土地為擔保申辦貸款係未經告訴人庚○○同意，竟仍予以配合
    ，提供相關之私人證件供被告丙○○完成設定抵押登記及貸款之工作，顯見被告
    二人對此背信犯行間有犯意之聯絡及行為之分擔，被告丙○○、丁○○○所辯均
    無足採。事證明確，被告二人犯行均堪認定。
三、核被告丙○○、丁○○○所為均係犯刑法第三百四十二條第一項之背信罪。又被
告丙○○受告訴人庚○○之託，管理二人共有之土地，為為他人處理事務之人，
    被告丁○○○雖僅係借名登記人，不具實際管理處分登記財產之權，然被告丁○○○與被告丙○○就上揭犯行間有犯意之聯絡及行為之分擔而共同實施犯罪，仍
    應依刑法第三十一條第一項論以共犯。爰審酌被告丙○○受被告庚○○之託管理
    系爭土地，竟違反其忠實管理之任務，擅將土地抵押貸款而供己花用，並因無力
    清償貸款利息，致告訴人庚○○蒙受巨大之損失，迄今復未與告訴人庚○○達成
    和解，擬訂具體之清償計畫；被告丁○○○明知其名下之土地係被告丙○○與告
    訴人庚○○共同出資購買，竟為使被告丙○○可順利取得貸款，提供相關證件供
    被告丙○○持以申辦貸款，惟念其參與之情節較為輕微等一切情狀，各量處如主
    文所示之刑。又查被告丙○○、丁○○○前均未曾受有期徒刑以上刑之宣告，有
    臺灣高等法院被告全國前案紀錄表可參，因一時失慮，偶罹刑典，被告丁○○○
    並已年逾七十，經此偵審程序及罪刑之宣告，當知所警惕，信無再犯之虞，本院
    認所宣告之刑均以暫不執行為當，各併予宣告緩刑四年、三年，以啟自新。
四、公訴意旨另以：庚○○與被告丙○○為同父異母之兄妹關係，被告丙○○明知其
    所經營之事業資金調度困難，幾無資力，竟自八十五年十二月底起，迄八十六年
    間，連續多次向庚○○及其先生江森杖遊說共同購買農地，且宣稱若庚○○亟需
    購買房屋資金，被告丙○○願意隨時全數返還庚○○所出資之資金云云，被告丙○○實際上則隱瞞準備將合資購買之土地向銀行抵押貸款，以供其個人週轉之用
    之目的。被告丙○○以此詐術使庚○○不疑有他，陷於錯誤，同意出資四百萬元
    ，與被告丙○○以二分之一的比例共同合資購買高雄縣梓官鄉○○○段三三三之
    一地號土地，庚○○並先後於八十六年九月十二日匯款二百萬元、同年十一月十
    八日匯款一百萬元、同年十二月二十日匯款五十萬元、八十七年一月五日匯款五
    十萬元予被告丙○○在梓官鄉農會之帳戶，以作為合資購買土地之庚○○應出資
    部分之款項。被告丙○○並向庚○○稱因二人均非自耕農身分，無法登記為農地
    所有權人，而約定由被告丁○○○登記為該土地之所有權人（信託登記）。詎料
    ，被告丙○○於八十六年九月二十三日簽立買賣契約書，以合資資金購買前開土
    地，嗣於八十六年十二月十一日登記為被告丁○○○所有，被告丙○○、丁○○○竟完全未告知庚○○，亦未取得庚○○事先之同意，隨即以該土地向高雄縣梓
    官鄉農會辦理貸款，並立即於登記為被告丁○○○所有後之十三天即同年十二月
    二十四日完成抵押權設定登記之全部手續，而設定最高限額抵押權六百萬元，實
    際貸得五百萬元，被告丁○○○、丙○○即將此取得之五百萬元，供被告丙○○
    個人事業週轉之用。嗣因庚○○於八十八年一月間準備另行購買房屋，欲依約取
    回所出之資金時，被告丙○○先後虛偽應付佯稱可於八十八年二月六日等日期返
    還，惟因屆期被告丙○○竟逃逸無蹤，且經庚○○洽詢原承辦代書，始知該筆土
    地早於登記為被告丁○○○後之十三日即向農會貸款，並設定抵押權，目前並已
    因被告丙○○、丁○○○未繳貸款利息，而由臺灣高雄地方法院以八十八年度執
    字第二六六四五號執行強制執行之拍賣程序中，而查獲上情，因認被告丙○○、
    丁○○○涉有刑法第三百三十九條第二項之詐欺得利罪嫌。
五、按犯罪事實應依證據認定，無證據不得推定其犯罪事實，刑事訴訟法第一百五十
    四條定有明文。又按刑法第三百三十九條第二項之詐欺得利罪係以行為人意圖為
    自己或第三人不法之所有，使用詐術而得財產上不法之利益或使第三人得之為要
    件，是於客觀上必有行為人施用詐術，使人陷於錯誤，而得財產上不法利益或使
    第三人得之之行為，且行為人或第三人獲得不法利益，必係因行為人施用詐術，
    使他人陷於錯誤而處分其本人或第三人之財產，亦即行為人或第三人獲得不法利
    益與行為人施用詐術之間需具有因果關聯。公訴人認被告丙○○、丁○○○涉有
    詐欺得利罪嫌，係以被告丙○○明知其資力不足，竟隱瞞其欲以土地抵押貸款之
    意圖，邀集告訴人庚○○共同出資購買土地，並因被告丙○○與告訴人庚○○二
    人均不具自耕農身分，而將土地信託登記於被告丁○○○名下，卻未經告訴人庚○○同意，擅持土地抵押貸款供己花用，被告丁○○○就上揭情形亦均有所知悉
    為其主要依據。訊據被告丙○○、丁○○○則堅詞否認有何詐欺之犯行，被告丁○○○辯稱：伊對丙○○與庚○○二人合資購買土地之情形並不清楚，當時只知
    道丙○○有一塊土地要登記在伊名下，丙○○也有告訴過伊要辦理貸款的事情，
    其他的事情伊就完全不知道，是到八十八年農曆春節前後，庚○○來家中找丙○○時，才知道土地是跟庚○○共同出資購買的等語；被告丙○○則以：伊是跟庚○○一同出資購買土地，因二人都不具自耕農身分，才將土地登記在伊母親丁○○○名下，當時由庚○○出資四百萬元共同購地，二人只約定等土地增值就賣掉
    ，如果庚○○要用錢，也要把土地賣掉，若有虧損再各自負擔，後來因伊需要資
    金週轉，才把二人合資購買的土地拿去抵押貸款，因自信二人兄妹情深，才一時
    疏忽沒有先告知庚○○，伊想等房子賣出去後就可以清償貸款，沒想到房地產長
    期不景氣，伊才會付不出貸款利息，當時並沒有要詐欺庚○○的意思，而且伊母
    親對整個過程也都不清楚等語為辯。
六、經查，高雄縣梓官鄉○○○段三三三之一地號土地為被告丙○○、告訴人庚○○
    所共同出資購買，並於八十六年十二月十一日登記於被告丁○○○名下，被告丙○○、丁○○○乃於八十六年十二月二十三日向高雄縣岡山地政事務所申請設定
    擔保債權額最高限額六百萬元之最高限額抵押權予高雄縣梓官鄉農會，並於八十
    六年十二月二十四日完成抵押權設定登記，再經高雄縣梓官鄉農會於八十六年十
    二月二十六日核撥貸款五百萬元等情，已詳如前述，是由被告丙○○、丁○○○
    於完成過戶登記後十三日之時間內即已持高雄縣梓官鄉○○○段三三三之一地號
    土地完成抵押貸款之動作，足見被告丙○○於遊說告訴人庚○○投資高雄縣梓官
    鄉○○○段三三三之一地號土地時，即有以該地設定抵押權而取得貸款供己週轉
    之意，其對告訴人庚○○隱瞞欲以前開土地貸款之情，自屬施用詐術之行為。又
    告訴人庚○○因不知被告丙○○、丁○○○欲以購置之土地抵押貸款而同意投資
    四百萬元，並已為現實之出資，顯見告訴人庚○○確有因渠等詐術之行為而陷於
    錯誤，被告丙○○、丁○○○並因以告訴人庚○○投資購買之土地設定抵押而取
    得貸款，是渠等亦有取得週轉利益之情甚明，惟在此應探究者即在被告丙○○、
    丁○○○獲得之週轉利益與被告丙○○實施詐術間有無因果關聯性。本件被告丙○○實施詐術之行為，乃隱瞞其欲以所購置土地設定抵押以取得貸款之意，致告
    訴人庚○○陷於錯誤而出資四百萬元，是被告丙○○施用詐術所取得之利益應為
    告訴人庚○○出資四百萬元，惟被告丙○○於遊說告訴人庚○○投資購買高雄縣
    梓官鄉○○○段三三三之一地號土地後，確有將告訴人庚○○所投資之四百萬元
    用於購置前開土地上，該筆土地之買賣價格並為被告丙○○所稱之八百萬元，此
    業經證人即出賣人己○○證述在卷，是就此部分而言，被告丙○○並無何為自己
    或第三人不法所有之意圖，被告丙○○事後雖再以購置之高雄縣梓官鄉○○○段
    三三三之一地號土地設定抵押取得貸款，然其因而取得之週轉利益，與被告丙○○前所實施之詐術間，已然欠缺因果關聯。從而，被告丙○○雖有隱瞞其欲以土
    地貸款週轉之意，邀集告訴人庚○○投資購地，致告訴人庚○○因而出資四百萬
    元，惟被告丙○○確有將告訴人庚○○之投資用以購地，購買之土地亦符合被告
    丙○○所稱之價值，是就此部分而言，被告丙○○並無何為自己不法所有之意圖
    ，事後被告丙○○雖以所購置之高雄縣梓官鄉○○○段三三三之一地號土地設定
    抵押以貸款週轉，取得週轉之利益，乃此係透過以購置之土地設定抵押而來，與
    被告丙○○前所實施之詐術間，已然欠缺因果關聯，是與刑法詐欺得利罪之構成
    要件尚屬有間。此外，本院復查無其他積極證據足認被告丙○○、丁○○○有何
    公訴人所指此部分之犯行，惟公訴意旨認此部分與前揭罪科刑之背信罪間有方法
    結果之牽連關係，屬裁判上之一罪，爰不另為無罪之諭知。
據上論斷，應依刑事訴訟法第二百九十九條第一項前段，刑法第二十八條、第三百四
十二條第一項、第七十四條第一款，罰金罰鍰提高標準條例第一條前段，判決如主文
。
中      華      民      國    八十九    年     十二     月     十三     日
                                  臺灣高雄地方法院刑事第七庭
                                      法  官     曾  淑  娟
右正本證明與原本無異。
如不服本判決，應於判決送達後十日內，向本院提出上訴狀。
                                      書記官     陳  恩  如
中      華      民      國    八十九    年     十二     月     十四     日
附錄本判決論罪之法條：
刑法第三百四十二條第一項：
為他人處理事務，意圖為自己或第三人不法之利益或損害本人之利益，而為違背其任
務之行為，致生損害於本人之財產或其他利益者，處五年以下有期徒刑、拘役或科或
併科一千元以下罰金。


司法院資訊處製作；財團法人民間司法改革基金會備份。
